【裁判字號】    97,簡上,151
【裁判日期】    990714
【裁判案由】    侵權行為損害賠償
【裁判全文】
臺灣臺南地方法院民事判決             97年度簡上字第151號
上  訴  人  乙○○
被 上訴 人  丙○○
            熊○○
            施○○
上列當事人間請求侵權行為損害賠償事件，上訴人對於中華民國
97年8月13日本院臺南簡易庭97年度南簡字第525號第一審判決提
起上訴，經本院於99年6月23日言詞辯論終結，判決如下：
    主      文
原判決關於駁回上訴人後開第二項部分，及該部分訴訟費用之裁
判均廢棄。
被上訴人丙○○應給付上訴人新臺幣壹萬伍仟元，及自民國九十
七年三月二十日起至清償日止，按週年利率百分之五計算之利息
。
其餘上訴駁回。
第一、二審訴訟費用新臺幣捌仟元，由被上訴人丙○○負擔新臺
幣壹仟元，餘由上訴人負擔。
    事實及理由
一、上訴人起訴主張：
  (一)上訴人與被上訴人熊○○、丙○○、施○○因共同之宗教
      信仰而結識。詎被上訴人熊○○自民國93年間起至95年間
      止，陸續於佛學中心向同修散佈關於：上訴人與林喇仁波
      切（又名土秋）有關係，上訴人是密母，林喇仁波切是上
      訴人的先生，上訴人及其女兒對林喇仁波切作身體供養，
      上訴人與林喇仁波切是神棍與神桌，詐騙信徒的錢等語，
      嗣後被上訴人丙○○、施○○所為之毀謗言論，均係由熊
      ○○造謠而起；熊○○並至訴外人甲○○位於台北之住處
      陳述「受藏僧土丘（秋）在台斂財性侵之親身經歷事實」
      該篇文章之內容，請甲○○以打字方式完成該篇文章，再
      交給台北市刑警大隊。此業經甲○○於基隆地方法院檢察
      署96年度偵字第4427號案件中證述明確，（熊○○的悔過
      書原證一是私人信函）
  (二)另被上訴人丙○○與施○○共同先於95年6月30日，在YAH
      OO網站「佐欽善解脫中心」、「正信護法會」網頁，後於
      95年7月7日在上開「佐欽善解脫中心」網頁，又於95年7
      月15日在上開「正信護法會」網頁上，均張貼內容提及：
      「悲哀的賊母，還當自己是佛母，自己有老公，還不畏他
      人早就知道搞邪淫的事實，強悍的運作繼續幫忙吸金」等
      不實內容之文章，因該網站中其他提及同一事件之文章中
      多次提及上訴人姓名，故一般不知內情之大眾已可推知上
      開文章所稱之「賊母」係指上訴人；另95年7月14日至7月
      20 日之獨家報導雜誌第934期，亦有刊登內容包含「乙○○也是林喇的佛母之一，且扮演白手套之角色，向信徒募
      款動輒上百萬元」之不實文章，此應係被上訴人丙○○、
      施○○接受獨家報導訪問而成。另於95年7月15日記者會
      上，丙○○、施○○亦於接受記者訪問時，傳述如上之毀
      謗言詞。
  (三)被上訴人施○○又於其親筆所書之「受害女尼的親筆自白
      書」中，指稱上訴人與林喇仁波切有性關係、為林喇仁波
      切的白手套、協助斂財、恐嚇、性侵等不實言論，並提供
      予某網友，該網友遂於95年7月15日前後，刊登在YAHOO網
      站之「破魔顯正部落格」網頁。
  (四)被上訴人上開所為，已造成上訴人名譽之重大損害，爰侵
      權行為法律關係提起本件訴訟，並於原審聲明：被上訴人
      熊○○、丙○○、施○○應各給付上訴人新臺幣（下同）
      10萬元，及自起訴狀繕本送達翌日起至清償日止，按年息
      百分之五計算之利息。
二、被上訴人之答辯：
  (一)被上訴人熊○○則以：伊從未委託甲○○打字，90年迄今
      ，伊未曾與上訴人謀面，完全不知上訴人經媒體宣傳一事
      ，上訴人起訴之事實，均為莫須有之誣賴；當初是甲○○
      先打電話給伊，說台北發生關於林喇仁波切性侵女尼的大
      事，伊有跟甲○○說遭林喇仁波切性侵的事情，甲○○表
      示要將他在高雄當會長時的情形寫一封信，請蓮海法師出
      面處理，要伊幫忙完成這封信，伊雖有告訴甲○○伊遭性
      侵之事，。乙○○曾經跟伊說過，她跟林喇仁波切的關係
      不一樣，伊有把這件事情告訴甲○○。除此之外，並沒有
      再講其他關於乙○○的事情，這只是伊與甲○○二人間之
      談話，並未對未論及，伊和甲○○講此事是7、8年前的事
      情，並不知現在情況怎會變成這樣。。甲○○對於整件事
      情有透過高雄的一位師姊去瞭解，然後才向伊求證；甲○○所寫之「受藏僧土丘（即土秋）在台斂財性侵之親身經
      歷事實」一文伊僅匆匆看過，並沒有很在乎裡面寫什麼，
      因為那些是甲○○寫的。且該文係伊呈與士林地檢署孟玉
      梅檢察官之文件，屬偵查不公開部分，並無對外公布或毀
      謗原告之意圖，不會造成上訴人的名譽損害等語，資為答
      辯。
  (二)被上訴人丙○○則以：當時係因聽到信徒間傳聞說上訴人
      是佛母，伊以為佛母是襄助上師成就佛行事業之女眾，並
      無誣衊上訴人之意。伊是一時情緒才在網站上說賊母，但
      並沒有指明上訴人是賊母。因為上訴人有多次向伊募款，
      伊接受獨家報導的記者採訪時，記者問說這樣上訴人算不
      算白手套，伊說如果是募款由上訴人來收的話，應該算是
      白手套。因為記者突然這樣問，伊一時不知如何回答，就
      順著他的話講。伊向獨家報導所述內容均為親身經歷，且
      認為新聞媒體在報導之前有義務要為相當之查證，才將伊
      所聽到的資訊告訴獨家報導。95年7月15日之記者會是台
      北市林奕華議員召開的，都是統一由林議員發表，伊不記
      得當時有無跟記者說什麼，因為場面很混亂，記者一直在
      下面作紀錄。伊只知道記者有問伊有沒有被林喇仁波切性
      侵，伊說沒有，他又問伊供養了多少錢，我說大約一百萬
      。伊沒有對記者指控上訴人幫助林喇仁波切歛財，因為都
      是林喇直接募款的，只有在記者提問說我覺得這樣應該算
      是白手套等語為辯。
  (三)被上訴人施○○則以：「受害女尼的親筆自白書」文章固
      為其所書寫，惟伊不會使用網路，亦未請人將之登在網路
      上，伊只有將該資料交給檢察官，不知道是誰將之放在網
      路上。且該文中並未誹謗上訴人，僅有寫「林查某」，未
      寫上訴人之姓名，不知為何上訴人要對號入座。又伊雖有
      接受獨家報導之訪問，但只有講到伊被性侵之事情，並未
      提及任何有關上訴人之事情。至於記者會伊乃係被通知才
      上去的，伊僅向記者說被性侵部分，並無談到關於上訴人
      之事等語資為答辯。
三、原審為上訴人敗訴之判決，上訴人不服提起上訴，於本院聲
    明：(一)原審判決廢棄。(二)上開廢棄部分改判為：被上訴
    人熊○○、丙○○、施○○應各給付上訴人10萬元及各自起
    訴狀繕本送達翌日起至清償日止，按年息百分之五計算之利
    息。被上訴人則均聲明請求駁回上訴。
四、本件經兩造同意之不爭執事項及所爭執之點如下（見本院卷
    第164、165頁之準備程序筆錄）：
  (一)兩造不爭執事項：
    1.「受藏僧土丘在台斂財性侵之親身經歷事實」一文（原審
      卷第74至78頁）為訴外人甲○○於民國93年間至95年5、6
      月間以打字方式完成，該文內有：「上訴人與林喇仁波切
      有關係，上訴人是密母，林喇仁波切是上訴人的先生，上
      訴人及其女兒對林喇仁波切作身體供養，上訴人與林喇仁
      波切是神棍與神桌，詐騙信徒的錢」等語。
    2.民國95年6月30日，在YAHOO網站「佐欽善解脫中心」、「
      正信護法會」網頁，後於95年7月7日在上開「佐欽善解脫
      中心」網頁，張貼內容提及：「悲哀的賊母，還當自己是
      佛母，自己有老公，還不畏他人早就知道搞邪淫的事實，
      強悍的運作繼續幫忙吸金」等內容之文章。（賢德學長減
      縮到7月7日）
    3.95年7月14日至7月20日之獨家報導第934期，刊登內容包
      含「乙○○也是林喇的佛母之一，且扮演白手套之角色，
      向信徒募款動輒上百萬元」之文章。
    4.被上訴人施○○所親筆書寫之「受害女尼的親筆自白書」
      經訴外人胡真忠於95年7月15日前後，刊登在YAHOO網站之
      「破魔顯正部落格」網頁。
    5.被上訴人丙○○、施○○曾於95年7月15日出席由臺北市
      議員林奕華所召開揭發林喇仁波切行徑之記者會。
  (二)兩造爭執要點：
    1.上開「受藏僧土丘在台仲斂財性侵之親身經歷事實」文章
      ，是否為訴外人甲○○依被上訴人熊○○之陳述以打字方
      式完成該篇文章，並交給台北市刑警大隊？
    2.上開兩造不爭執事項第1、2項中於網頁上所貼之文章及獨
      家報導第934期所刊登之文章內容是否為被上訴人丙○○
      、施○○所提供？
    3.上開兩造不爭執事項第4項刊登在YAHOO網站之「破魔顯正
      部落格」網頁之被上訴人施○○所親筆書寫之「受害女尼
      的親筆自白書」是否為被上訴人施○○提供予不知名之網
      友刊登？
    4.被上訴人丙○○、施○○有無與上開兩造不爭執事項第5
      項之記者會中為有損上訴人名譽之陳述？
    5.若是，被上訴人熊○○、丙○○、施○○三人上開所為，
      是否侵害原告之名譽權？
五、本院得心證之理由：
  (一)爭點第1項部分：
      查被上訴人熊○○固否認上開「受藏僧土丘在台仲斂財性
      侵之親身經歷事實」一文為其委託訴外人甲○○所繕打，
      惟據證人甲○○於本院證稱：當時是被上訴人熊○○要告
      土秋性侵，去我的住所委託我代為繕打「受藏僧土丘在台
      仲斂財性侵之親身經歷事實」一文，她說是要呈給檢察官
      的，該文上記載的都是被上訴人熊○○告訴我的事情，我
      沒有自己穿鑿附會等語。此與證人前於士林地方法院檢察
      署95年度偵字第9628號95年12月20日檢察官偵訊時所述：
      「【問：Ａ2（即被上訴人熊○○）有無告訴你她被侵害
      之事？（提示『受藏僧土丘在台仲斂財性侵之親身經歷事
      實』）】有，這是我替她寫的，因為我當時任會長時聽到
      許多傳聞……土秋事爆發後，Ａ2希望我能夠幫她寫下來
      。」；及於基隆地方法院檢察署96年度偵字第2070號案件
      96 年11月30日偵訊時所述：「熊○○有要我幫他出面指
      控喇嘛，我有幫他用電腦打一份文件（庭呈『受藏僧土丘
      林喇仁波切在台仲斂財性侵之親身經歷事實』）」等語相
      符；被上訴人熊○○亦於上開士林地檢署偵訊時陳稱：「
      （問：『受藏僧土丘在台仲斂財性侵之親身經歷事實』這
      份是否你自己寫的？）不是，是前任會長甲○○聽我口述
      他自己寫的。」；則「受藏僧土丘在台仲斂財性侵之親身
      經歷事實」一文，確係證人甲○○依被上訴人熊○○口述
      資料所撰寫繕打乙情，堪信屬實。
  (二)爭執要點第2項部分：
    1.經查，於95年7月7日在YAHOO網站「佐欽善解脫中心」所
      張貼，提及：「悲哀的賊母，還當自己是佛母，自己有老
      公，還不畏他人早就知道搞邪淫的事實，強悍的運作繼續
      幫忙吸金」等內容之文章（見原審調解卷第22頁），為被
      上訴人丙○○以「索南極樂」之名義所發表張貼，業據被
      告丙○○自認在卷（見原審卷第36、161、225頁、本院卷
      第72頁反面），堪以認定。
    2.另上訴人主張95年7月14日至7月20日之獨家報導雜誌第
      934 期中有關「乙○○也是林喇的佛母之一，且扮演白手
      套之角色，向信徒募款動輒上百萬元」之文章（見原審調
      解卷第16至18、21頁），係被上訴人施○○及丙○○二人
      中之一人提供予獨家報導刊登，惟為被上訴人施○○所否
      認，經本院核閱上開獨家報導雜誌所刊文章，並未有任何
      顯示提供消息者為被上訴人施○○之處，上訴人亦於本院
      準備程序中陳稱：伊對於被上訴人施○○是否有提供訊息
      給獨家報導並不確定等語（見本院卷第71頁反面），顯然
      其主張被上訴人施○○為上開報導之消息提供者部分，僅
      屬臆測，並無足採。至於被上訴人丙○○業已自承曾於接
      受獨家報導記者訪問時，指稱上訴人為「林喇仁波切之佛
      母」、「白手套」（見原審卷第34頁、本院卷第91頁反面
      ）。另上訴人丙○○雖否認曾向記者表示上訴人有以林喇
      仁波切之名募款，惟其於本院98年8月6日準備程序中所述
      ：「…我跟獨家報導講的內容是我親身經歷……最早是上
      訴人跟我說，藏傳佛教要在西藏辦法會，林喇仁波切必須
      支付所有的費用，問我要不要作功德，是否要捐40萬元，
      我後來有拿了40萬元現金給林喇仁波切。…有一次林喇仁
      波切要來臺灣，還沒買機票，上訴人有問我要不要匯兩萬
      元幫仁波切買機票，……還有其他上訴人向我募款的情事
      還很多」等語（見本院卷第71頁反面、第72頁），顯已自
      承曾向記者指稱上訴人有向信徒募款之情事，是其所辯尚
      不足採，足堪認定上開報導中關於上訴人為佛母、白手套
      及曾向信徒募款等情，均係記者依被上訴人丙○○之陳述
      撰寫無疑。
  (三)爭執要點第3項部分：
      查刊登在YAHOO網站之「破魔顯正部落格」網頁之「受害
      女尼的親筆自白書」一文，固經被上訴人施○○坦承為其
      所親筆書寫，並交付予士林地方法院檢察署檢察官偵查之
      用，惟否認曾將該文章交付予他人刊登於網頁上。上訴人
      雖聲請調取花蓮地方法院97年度偵字第616號妨害名譽卷
      宗為證，惟經本院核閱上開刑事偵查卷宗，該案被告胡真
      宗（原名黃真宗）固坦承確有刊登上開文章乙情，然對於
      「受害女尼的親筆自白書」一文之來源，則供稱：「我是
      從報章雜誌或是新聞媒體摘錄下來，不知道實際情況如何
      。」等語，自無法認其所刊登之文章係由被上訴人施○○
      交付而來。上訴人復無法另行舉證證明被上訴人施○○有
      交付上開自白書與訴外人胡真宗或他人刊登之事實，徒然
      以「這一定是被上訴人施○○放上去的，不然文章不會自
      己跑到網路上去」等臆測之詞空泛主張，自無足採。
  (四)爭執要點第4項部分：
      上訴人主張被上訴人丙○○、施○○曾於95年7月15日參
      與臺北市議員林奕華所召開記者會時，向記者指述上訴人
      為「白手套」、「斂財」部分，為上訴人丙○○、施○○
      所否認。上訴人固提出剪報1紙為證（見原審卷第118頁）
      ，惟報章之報導係由記者撰文，其內容乃記者個人理解下
      之產物，多已經過編排潤飾，或為求新聞效果而有所誇飾
      ，未必能針對特定之事件或言論為全面而詳盡之報導，此
      自該篇剪報首段關於「……女尼還被逼迫吞下『白菩提』
      精液……」之報導，即與士林地檢署95年度偵字第9628號
      就林喇仁波切所涉犯妨害性自主罪起訴書中所認定事實不
      符益徵。是以，上訴人所提出之上開報導，至多僅能證明
      「媒體曾報導此事」之事實，然對於所報導之事實或言論
      ，均無法認為係相當之證明，不能據以為有利上訴人之認
      定。上訴人雖聲請傳喚撰寫上開報導之記者丁○○到庭作
      證，然其所陳報之地址無法合法送達於證人，此一證據自
      已無從調查。上訴人既無法適當之證明，則其主張自非可
      採。
  (五)按因故意或過失，不法侵害他人之權利者，負損害賠償責
      任，民法第184條第1項前段定有明文。又侵權行為，須以
      故意或過失不法侵害他人之權利，而使他人受有實際損害
      為成立要件，若絕無損害亦即無賠償之可言。且損害賠償
      之債，以有損害之發生及有責任原因之事實，並二者之間
      ，有相當因果關係為成立要件。故原告所主張損害賠償之
      債，如不合於此項成立要件者，即難謂有損害賠償請求權
      存在（最高法院17年上字第35號、19年上字第363號 、48
      年台上字第481號判例參照 ）。復按不法侵害他人之名譽
      者，被害人雖非財產上之損害，亦得請求賠償相當之金額
      ，並得請求為回復名譽之適當處分，民法第 195條定有明
      文。本院對於本件上訴人所主張之侵權事實是否存在，業
      已分別認定如上，其中，上訴人主張被上訴人施○○提供
      訊息予獨家報導、提供「受害女尼之親筆自白書」予網友
      刊登、以及被上訴人施○○、丙○○於記者會上發表有損
      上訴人名譽之言論等事實，均屬無法證明，則上訴人依上
      開事實主張被上訴人施○○、丙○○侵害其名譽權部分，
      即無理由。至於被上訴人熊○○於「受藏僧土丘在台仲斂
      財性侵之親身經歷事實」一文中之陳述，及被上訴人丙○○張貼於網頁之文章及受獨家報導雜誌採訪之內容，是否
      侵害上訴人之名譽權，而應負侵權行為損害賠償責任，則
      分述如下：
    1.被上訴人熊○○部分：
      上訴人雖主張上訴人熊○○向訴外人甲○○陳述「上訴人
      與林喇仁波切有關係」、「上訴人是密母」、「上訴人及
      其女兒對林喇仁波切作身體供養」等語，並由甲○○撰寫
      繕打為「受藏僧土丘在台仲斂財性侵之親身經歷事實」一
      文，再由被上訴人熊○○交予臺北市政府警察局刑事警察
      大隊（下稱刑事警察大隊）之行為，已損及其名譽權。惟
      查：
      (1)按所謂「名譽」，係指人格之社會上評價而言；是他人
        意見之表述，必須客觀上足使社會對個人的評價有所貶
        損，始足構成名譽權之侵害。此之所謂「社會」，固非
        必須廣袤至社會全體大眾，然至少須為與個人社會生活
        、經濟生活等相關之「社群」對之評價有所降低，方符
        合民法保護名譽權之本旨。又名譽保護與言論自由關係
        密切，兩者俱為人格權之重要內涵，後者更為民主社會
        之基石，二者必須調和，以期兼顧；民法侵害名譽權行
        為之成立，固不若刑法上妨害名譽罪需以公然表示或散
        布為要件，惟仍需綜合考量被害人在社會上之地位、行
        為人之動機或其主觀上有無惡意、行為人陳述之內容、
        陳述之對象與範圍、陳述對象之性質等具體狀況，調和
        名譽權保護與表見自由，作一衡平之價值判斷。另刑法
        第310條第1項及第2項之誹謗罪，即係保護個人法益而
        設，惟同法第311條第1款規定，以善意發表言論，因自
        衛、自辯或保護合法之利益者，不罰，並以此限定刑罰
        權之範圍，是縱行為人不能證明言論內容為真實，但若
        其動機係出於自衛、自辯或保護合法之利益，主觀上無
        詆譭他人名譽之惡意，即不能以誹謗罪之刑責相繩，此
        一規定，既係係為衡平憲法所保障之言論自由與名譽、
        隱私等私權所設之規範，則為維護法律秩序之整體性，
        俾使各種法規範在適法或違法之價值判斷上趨於一致，
        自應認在民事責任之認定上，亦有一體適用之必要。復
        按訴訟權為憲法所保障之權利，於刑事訴訟中，因刑罰
        權既為國家所獨占，人民因犯罪致其權利受有侵害，本
        得向司法機關求為犯罪之訴追。如行為人係故意以虛構
        事實向司法機關為犯罪之訴追，致他人名譽受有損害，
        自屬訴訟權之濫用，而構成民事之侵權行為。惟對行為
        人之陳述真實義務之要求，係禁止其違反主觀真實之要
        求，尚非要求其所為陳述必須合乎客觀真實。因此，倘
        行為人所指訴之事實，確為防護自身權利而發，非以虛
        構情事恁意指摘，仍應認未逾行使訴訟權之合理範圍者
        ，符合刑法第311條所謂「自衛、自辯或保護合法利益
        」之免責範圍。
      (2)查「受藏僧土丘在台仲斂財性侵之親身經歷事實」一文
        係被上訴人熊○○至刑事警察大隊對林喇仁波切提起妨
        害性自主告訴時所提交之資料，此為兩造所不爭執。細
        閱該文內容，主要係被上訴人熊○○以第一人稱方式敘
        述其遭林喇仁波切藉詞「為其健康施法加持」性侵之經
        過，另並提及同為信徒之其他女子亦有「以身供養」林
        喇仁波切、與之「同修」，為林喇仁波切之「佛母」、
        「密母」等情，上述論及上訴人之文字，即在其中。是
        其目的實在於揭發林喇仁波切藉宗教信仰性侵女信徒之
        行徑，請求檢警單位查明真相、追訴犯罪。依其動機、
        陳述對象之性質為追查犯罪之警察機關、及陳述之內容
        僅係其與其他女信徒交談之經過以觀，應認屬為合理行
        使訴訟權及保護合法利益之行為，而可阻卻其違法。況
        該文章僅係呈予檢、警單位之資料，亦非公開或可供犯
        罪追訴機關以外之第三人所得閱覽或知悉之資料，不能
        認為被上訴人熊○○係為侵害上訴人名譽之目的而為上
        開陳述，應無故意或過失可言。且因偵查不公開之原則
        ，上開敘述不致於廣佈於社會，此自上訴人所提「受藏
        僧土丘在台仲斂財性侵之親身經歷事實」一文之來源，
        亦係其自行由士林地方法院檢察署偵查卷宗中複印得出
        益徵（見本院卷第164頁），自難認上訴人之名譽有因
        上述文字之使用而受有損害。
      (3)是揆諸前開說明，應認被上訴人熊○○於「受藏僧土丘
        在台仲斂財性侵之親身經歷事實」之言論尚不構成侵權
        行為。
    2.被上訴人丙○○部分：
      (1)查上訴人95年7月7日在YAHOO網站「佐欽善解脫中心」
        網頁上刊文章中「悲哀的賊母，還當自己是佛母，自己
        有老公，還不畏他人早就知道搞邪淫的事實，強悍的運
        作繼續幫忙吸金」等文字亦有損害其名譽權之情形，被
        上訴人丙○○固不否認該文章為其所發表張貼，惟否認
        其係指稱上訴人。經核上開文章並未完整揭示上訴人之
        姓名，僅提及「我的悲慟被台南執事林小姐說：尼瑪要
        吃也要吃好一點」，自上下文以觀，亦不能認為此「台
        南執事林小姐」即是「悲哀的賊母……」等文句所欲貶
        損之對象，尚難因此認社會上對上訴人個人評價受到貶
        損。原告以被上訴人丙○○張貼發表該文章，侵害其名
        譽權，尚無足採。
      (2)至於被上訴人丙○○於接受獨家報導記者採訪時之陳述
        部分，其中關於「佛母」一詞，於一般人觀念中，尚無
        貶摘之意，以此一名詞指稱他人，自不足構成名譽權之
        侵害。惟「白手套」一詞常指用以掩護非法金錢之中間
        人，是被上訴人丙○○於應可認知其指稱上訴人為「白
        手套」，如經報導，顯足使一般社會大眾認為上訴人涉
        及宗教詐財事件，而損及上訴人之名譽。被上訴人丙○○雖辯稱向獨家報導所說內容均為親身經歷（見本院卷
        第71頁反面），然丙○○固有多次捐款用以資助林喇仁
        波切辦法會、機票及其他餽贈，惟自其於士林地方法院
        檢察署95年度偵字第9628號96年5月28日檢察官訊問時
        所述：「我現在從來不認為土秋是詐欺，我當初的供養
        是當作禮佛。」、「我認為他（土秋）詐欺是因我沒有
        看到他把我的錢拿去是不是做原先募款的事。」、「我
        得土秋並沒有拿錢去買羊放生，我也對乙○○提出的照
        片也有懷疑。」等語，足見被上訴人丙○○僅係對其捐
        款流向存疑，然對於自己是否受到詐欺，尚無確信。則
        其縱懷疑自身權利受有侵害，亦可訴諸司法機關請求救
        濟，以查明真相，而非妄將自身之懷疑訴諸媒體，是被
        上訴人丙○○此舉，已逾越憲法對言論自由之保障，應
        負侵權行為損害賠償責任。
      (3)按民法第195條第1項所謂相當之金額，應斟酌雙方身分
        、資力與加害程度及其他各種情形加以核定（最高法院
        51年臺上字第223號判例要旨參照）。本院審酌上訴人
        為專科畢業，名下無財產，被上訴人丙○○為高中畢業
        ，名下有田賦、汽車及投資等財產，此有稅務電子閘門
        財產所得調件明細表在卷可稽，及被上訴人丙○○實施
        侵權行為之動機等一切情狀，認原告請求被告賠償15,0
        00元之慰撫金，尚屬適當，應予准許；逾此範圍之請求
        ，尚屬偏高，不應准許。
  (六)綜上所述，上訴人主張其名譽權受有損害，依侵權行為之
      規定，請求被上訴人丙○○給付15,000元，及自起訴狀繕
      本送達翌日起即97年3月20日至清償日止，按週年利率百
      分之十計算之利息部分，為無理由，應予准許，逾此部分
      之請求，即屬無據，不應准許。原審就上開應准許部分，
      為上訴人敗訴之判決，尚有未洽，上訴意旨求予廢棄改判
      ，為有理由，爰由本院予以廢棄改判如主文第二項所示。
      至於上訴人之請求不應准許部分，原判決為上訴人敗訴之
      判決，經核於法並無不合，上訴意旨求予廢棄改判，為無
      理由，應駁回其上訴。
六、本件事證已臻明確，兩造其餘攻擊、防禦方法，經本院審酌
    後，認與判決結果無涉，爰不一一論述，併此敘明。
七、末按法院為終局判決時，應依職權為訴訟費用之裁判；又各
    當事人一部勝訴、一部敗訴者，其訴訟費用，由法院酌量情
    形，命兩造以比例分擔或命一造負擔，或命兩造各自負擔其
    支出之訴訟費用，民事訴訟法第87第1項、第79條分別定有
    明文。本件第一審訴訟費用為3,200元，第二審訴訟費用為
    4,800元，合計為8,000元，而上訴人之上訴為一部有理由，
    一部無理由，爰依其勝敗比例確定訴訟費用之金額及負擔如
    主文第四項所示。
八、據上論結，本件上訴為一部有理由、一部無理由，依民事訴
    訟法第436條之1第3項、第450條、第449條第1項、第79條、
    第87條第1項，判決如主文。
中    華    民    國    99    年    7     月    14    日
                  民事第三庭    審判長法  官  

                                      法  官  

                                      法  官  
不得上訴

司法院資訊處製作；財團法人民間司法改革基金會備份。
